臺灣高等法院刑事判決
111年度上訴字第426號
上  訴  人  臺灣新北地方檢察署檢察官
被      告  王惶能



上列上訴人因被告傷害案件，不服臺灣新北地方法院110年度審
訴字第869號，中華民國110年10月15日第一審判決（起訴案號：
臺灣新北地方檢察署110年度偵字第8204號、109年度偵字第4419
2號），提起上訴，本院判決如下：
    主  文
上訴駁回。
    理  由
一、公訴意旨略以：被告王惶能前係告訴人即代號AD000-A11001
    8號女子（民國78年7月生，真實年籍姓名詳卷）之男友。被
    告於109年5月24日21時45分許，在新北市○○區○○街000○0號
    之紅蟳王大釣場內，因故與告訴人起爭執，竟基於傷害之犯
    意，手持辣椒水噴向告訴人臉部，致告訴人受有雙眼結膜炎
    等傷害。因認被告涉犯刑法第277條第1項之傷害罪嫌（被告
    另涉犯恐嚇危害安全罪，經原審法院以110年度審簡字第477
    號判處拘役30日，嗣經上訴於原審法院以111年度審簡上字
    第11號審理中）。
二、原判決意旨略以：公訴意旨認被告涉犯刑法第277條第1項之
    傷害罪，依同法第287條前段規定須告訴乃論，而告訴人已
    與被告達成和解，並撤回其告訴，爰不經言詞辯論，逕為不
    受理之判決等語。
三、檢察官據告訴人之請求上訴意旨略以：
　㈠告訴人前委由告訴代理人羅○祥、簡○珍，於110年9月15日原
    審準備程序中與被告試行調解，調解方案除被告應賠償告訴
    人新臺幣（下同）3萬元外，並有告訴人極重視之3個條件：
    ⒈被告更換行動電話號碼。⒉被告更換機車牌照號碼。⒊被告
    搬離新北市○○區○○○路00巷00號2樓之現居地，經載明於原審
    法院民事試行調解方案書內（參原審卷第45頁），並經被告
    當庭允諾於110年10月31日履行完畢，原審法官亦在報到單
    上批示「本件已和解（履行期限為110.10.31）」，告訴人
    始於110年10月6日具狀撤回對被告傷害罪之告訴。
　㈡詎被告迄未搬離上開處所，經告訴人於110年11月3日對被告
    聲請強制執行，始發現原審法院於110年10月6日所作成之11
    0年度司附民移調字第989號調解筆錄，並未記載告訴人極重
    視的上述3個條件，與前揭試行調解方案書內容顯然不符，
    致告訴人無法執行。是被告僅係為獲有利之判決始與告訴人
    和解，並無履行和解條件之真意，告訴人誤認被告願履行上
    開3個和解條件而撤回告訴，是否可撤回其「撤回告訴」之
    意思表示？
　㈢告訴人既認其與被告間，就和解條件之內容有爭議，容有再
    次確認之必要，原判決認事用法尚嫌未洽，爰請撤銷原判決
    等語。
四、按刑法第277條第1項之傷害罪，須告訴乃論，同法第287條
    定有明文。次按告訴乃論之罪，告訴人於第一審辯論終結前
    得撤回其告訴；告訴經撤回者，應諭知不受理之判決；對於
    原審諭知不受理之判決上訴時，第二審法院認其為無理由而
    駁回上訴，得不經言詞辯論為之。刑事訴訟法第238條第1項
    、第303條第1款、第372條亦有規定。而刑事訴訟之告訴權
    ，性質上屬於人民在公法上之權利，故撤回告訴為訴訟上之
    意思表示，與民法規定之意思表示效果有所不同，且撤回告
    訴如出自撤回告訴人之自由意志而為之意思表示，於其撤回
    告訴時，即生撤回之效力（最高法院93年度台非字第133號
    判決意旨參照）。
五、經查：
　㈠本件被告因涉犯刑法第277條傷害罪嫌，經檢察官提起公訴，
    經原審法院以110年度審訴字第869號案件繫屬，原審法院於
    110年9月15日進行調解程序及準備程序時，經告訴人簽具刑
    事委任狀及民事委任狀，選任及委任簡○珍、羅○祥為其刑事
    告訴代理人及民事受任人，並於調解程序時經調解委員為告
    訴人及被告試行調解，由簡○珍及被告共同簽具內容為「⒈被
    告王惶能同意於民國110年12月31日前搬離現住居所新北市○
    ○區○○○路00巷00號2樓。⒉被告王惶能願給付原告A女新臺幣
    三萬元，被告於110年10月15日給付原告。原告願收取被告
    給付款後撤回本院110年度審訴字第869號刑事告（自）訴。
    原告其餘請求拋棄。訴訟費用各自負擔。」之試行調解方案
    ，並改期續行調解；於其後所行準備程序時，經被告陳稱：
    「今天調解條件都談好了，只是調解筆錄的簽名不完整，和
    解金三萬元我還沒有給付，我隨時都可以給付」等語，告訴
    代理人簡○珍亦陳稱：（庭陳意見狀一份）意見如該狀紙所
    載。…等被告履行調解方案之後，就願意撤回傷害告訴」等
    語，告訴代理人羅○祥則陳稱：「意見如上開狀紙所載，同
    告訴代理人簡○珍所述」等語，並經原審法官諭知候核辦。
    嗣原審法院於110年10月6日續行調解程序，經羅○祥及被告
    共同簽具內容為「被告願給付原告新臺幣參萬元。給付方法
    ：當場給付新臺幣參萬元，經原告點收無訛，不另給據。原
    告願撤回本院110年度審訴字第869號刑事告（自）訴。原告
    其餘請求拋棄。訴訟費用各自負擔。」之試行調解方案，並
    由司法事務官、書記官、調解委員當場為被告及告訴人成立
    調解，並作成調解條款為「一、被告願給付原告新臺幣參萬
    元，於今日當場給付現金，經原告訴訟代理人點收無誤後不
    另給據。二、原告願撤回本院110年度審訴字第869號傷害之
    刑事告訴。三、原告願宥恕被告本件恐嚇危安之刑事行為，
    請法官從輕量刑，給予被告自新或緩刑之機會。四、原告其
    餘請求拋棄。」之110年度司附民移調字第989號調解筆錄，
    且由被告及羅○祥於其上簽名，羅○祥並於同日代告訴人提出
    刑事撤回告訴狀，撤回對被告傷害罪之告訴等情，有原審法
    院110年9月15日刑事報到單、刑事調解事件報告書、民事試
    行調解方案書、準備程序筆錄、110年10月16日刑事報到單
    、刑事調解事件報告書、民事試行調解方案書、110年度司
    附民移調字第869號調解筆錄、刑事撤回告訴狀等件在卷可
    稽（參原審卷第35至52頁、原審法院110年度審附民字第884
    號卷第5、15至18頁）。
　㈡告訴人固以前揭情詞指摘其與被告間和解條件之內容有爭議
    云云，惟查，雙方於110年9月15日第一次行調解程序時，固
    有同時將「被告應給付告訴人3萬元」及「被告應搬離現住
    居所」列為條件，然該條件僅為調解委員所酌定之調解方案
    ，雙方當日並未實際成立調解，遂經調解委員裁示續行調解
    ；迄110年10月6日第二次行調解程序時，雙方所擬定試行調
    解方案及正式作成之調解筆錄中，僅餘「被告應給付告訴人
    3萬元」之調解條款，告訴代理人羅○祥於當場收受被告給付
    之3萬元後，即出具經告訴人簽名之刑事撤回告訴狀對被告
    撤回告訴。則告訴代理人顯係知悉並同意雙方以3萬元作為
    最終之調解條件，其代告訴人撤回告訴之表示，當係出於考
    量雙方調解結果已全數履行後，本於其自由意思下所為，難
    認其撤回告訴之意思表示有何瑕疵，是依上開說明，本件告
    訴於110年10月16日經告訴代理人提出刑事撤回告訴狀予原
    審法院時，即生告訴撤回之效果。至被告與告訴人於110年9
    月15日調解程序所擬定之試行調解方案，核屬雙方依民事訴
    訟法第422條所為之陳述或讓步，除對告訴人撤回告訴之效
    力不生影響外，其是否確經雙方合意而生民事和解之效果，
    亦非無疑，且該方案既未經雙方實際成立調解並記載於調解
    筆錄中，告訴人自無從就之聲請強制執行，附此敘明。
六、從而，本件被告被訴須告訴乃論之傷害罪嫌，既經告訴人合
    法撤回告訴，原審諭知公訴不受理之判決，與法並無違誤。
    檢察官依告訴人之請求，以前開情詞指摘原判決不當，提起
    本件上訴，為無理由，應予駁回，並不經言詞辯論為之。
據上論斷，應依刑事訴訟法第368條、第372條，判決如主文。
本案經檢察官邱稚宸提起公訴，檢察官黃明絹提起上訴。
中　　華　　民　　國　　111 　年　　2 　　月　　24  　日
                  刑事第八庭  審判長法　官  陳世宗
                                    法　官  呂寧莉
                                    法　官  林呈樵
以上正本證明與原本無異。
如不服本判決，應於收受送達後20日內向本院提出上訴書狀，其
未敘述上訴之理由者並得於提起上訴後20日內向本院補提理由書
（均須按他造當事人之人數附繕本）「切勿逕送上級法院」。
                                    書記官  謝雪紅
中　　華　　民　　國　　111 　年　　2 　　月　　24　　日